【裁判字號】    90,簡上,576
【裁判日期】    920506
【裁判案由】    給付貨款
【裁判全文】
臺灣臺北地方法院民事判決    九十年度簡上字第五七六號
    上  訴  人    乙○○
    訴訟代理人    何邦超  律師
    複  代理人    甲○○
    被上訴人      啟慶實業股份有限公司
?
    法定代理人    丙○○
    訴訟代理人    丁○○
右當事人間請求給付貨款事件，上訴人對於中華民國九十年八月二十八日本院台北簡
易庭九十年北簡字第一一九三五號第一審判決提起上訴，本院判決如左：
    主      文
上訴駁回。
第二審訴訟費用由上訴人負擔。
    事實及理由
壹、上訴人起訴主張：被上訴人於民國八十九年一月二十一日向伊購買化學原料ｃｕ
    ｓｏ４乙批共四十噸（以下簡稱系爭貨品），每公斤新台幣（下同）十元，合計
    貨款四十二萬元，伊業已依約交付該批貨品，詎被上訴人迄未給付貨款，爰依買
    賣之法律關係，請求被上訴人給付四十二萬元及自支付命令送達之翌日起至清償
    日止，按週年利率百分之五計算之利息，原審判決被上訴人勝訴，上訴人不服，
    提起上訴，求為判決(一)原判決廢棄，(二)被上訴人應給付上訴人四十二萬元及自支
    付命令送達翌日起至清償日止，按週年利率百分之五計算之利息，(三)第一、二審
    訴訟費用由被上訴人負擔。復提出送貨單、苗票縣竹南信用合作社支票存根、八
    十九年一月十七日立洋儀器行出具之免用統一發票收據等影本為證，並聲請傳訊
    證人張秀琴。
貳、被上訴人則以：伊並未於八十九年一月二十一日向上訴人購買系爭貨品，實乃兩
    造間以貨易貨之交易方式，而係上訴人先於八十八年七月二十八日收受被上訴人
    交付之貨品，上訴人乃該日交付該批貨品，更何況上訴人並未證明買賣交易之價
    金、單價，顯見本件並非買賣之關係，伊自無給付貨款之義務等語置辯，並於本
    院答辯聲明：上訴駁回。復提出八十八年七月二十八日物品放行單、送貨單、八
    十八年四月十日及八十八年五月四日物品放行單、八十九年十月十六日物品放行
    單及統一發票等影本為證，且聲請傳訊證人江振興、溫駿軒。
參、本件經依民事訴訟法第四百六十三條準用同法第二百七十條之一第一項第三款規
    定，整理並協議簡化爭點及不爭執之事項後，兩造同意僅言詞辯論除(一)上訴人就
    其主張買賣關係存在與買賣標的物交付之事實，能否為相當之證明？(二)上訴人所
    提出之統一發票與證人張秀琴的證詞，得否據為證實系爭買賣關係價金之基礎？
    被上訴人有無交付價金之事實？兩造有所爭執，查上訴人主張被上訴人於前述時
    間向其購買系爭貨品之事實，固提其是出估價單、統一發票、苗票縣竹南信用合
    作社支票存根、八十九年一月十七日立洋儀器行出具之免用統一發票收據等影本
    為證，惟被上訴人否認與上訴人間有買賣關係存在，並以前開情詞置辯，是本件
    應予審究兩造間之爭點厥為上訴人得否本於被上訴人自承收受該筆貨品、以及所
    提出之統一發票與證人張秀琴之證述，而認定兩造間存有買賣關係存在乙節，茲
    分析如下：
    (一)按當事人主張有利於己之事實者，就其事實有舉證責任，民事訴訟法第二百七
      十七條定有明文，又原告於起訴原因已有相當之證明，而被告於抗辯事實並無
      確實證明方法，僅空言爭執者，當然認定其抗辯事實之非真正，而應為被告不
      利之認定，又原告對於自己主張之事實已盡證明之責後，被告對其主張，如抗
      辯其不實，並提出反對之主張者，則被告對其反對之主張，亦應負證明之責，
      此為舉證責任分擔之原則，另民事訴訟法如係原告主張權利者，應先由原告負
      舉證之責，若原告不能舉證，以證實自己主張之事實為真實，則被告就其抗辯
      事實即令不能舉證，或其舉證尚有疵累，亦應駁回原告之訴，有最高法院十七
      年上字第九一七０號、十八年上字第一六七九號、同年上字第二八五五號判例
      及七十二年台上字第四二二五號判決意旨可資參照。本件上訴人係本於買賣之
      法律關係，請求被上訴人給付貨款，惟被上訴人既否認兩造間存有買賣關係，
      揆諸前揭舉證責任分配之原則，自應先由上訴人就與被上訴人間有買賣契約存
      在之事實，負舉證之責，合先敘明。
    (二)經查上訴人主張與被上訴人間就系爭貨品有買賣契約存在，無非係以證人張秀
      琴之證述，及訴外人東大工業原料行開立之統一發票與估價單為據，然統一發
      票及估價單上固有記載品名、數量及單價，但此統一發票之簽發人為訴外人東
      大工業原料行、買受人為昌益企業社，而估價單上並無任何有關貨品單價或總
      價之記載，況且上開證物並無被上訴人任何親自簽章，或者係訴外人如東大工
      業原料行或「志弘貨運」所單方面製作，亦為上訴人所不爭執，而上訴人復未
      提出其他積極證據，證明兩造間曾就系爭貨品有數量、單價計算方式合意之證
      據以供本院審酌，自尚難遽此證明兩造間已有買賣契約存在，再者證人張秀琴
      即上訴人之配偶到庭證述：「我先生（即上訴人）都是跟被上訴人啟慶實業股
      份有限公司交易，有時給現金，有時硫酸銅做好跟被上訴人要硫酸銅原料，這
      種方式有好幾次，都是賴進烈送過去的，硫酸銅如何抵價我不知情，跟李文正
      買的硫酸銅原料作成的硫酸銅原料作成的硫酸銅賣給被上訴人是一公斤十元，
      除了這一次，還有用賣給上訴人的方式交易，至於被上訴人如何給錢，我不知
      情：：（如何知道是一公斤十元？）是上訴人跟我講的，被上訴人每次來買賣
      ，我都會問上訴人，我會問單價多少，但賣多少錢我沒有問，會問單價只是好
      奇：：是在交易後問的，上訴人從來沒有收過被上訴人現金，除了這一筆以外
      ，這一筆是換貨，就是我們拿貨品跟被上訴人換貨，就是我人跟李文正買的硫
      酸銅原料作成硫酸去跟被上訴人換貨，所以給李文正現金：：（問換貨為何會
      有單價的問題？）我拿去跟被上訴人換貨，但是被上訴人沒有給我們貨品：：
      」等語（見本院九十一年六月十七日準備程序筆錄），從上開證人之證詞可知
      ，證人先證述系爭貨品係上訴人與被上訴人基於買賣關係而交付，嗣又改稱該
      次貨品係上訴人與被上訴人因換貨之關係而交付，執之在證人張秀琴與上訴人
      有如此親密關係時，就有關同一批貨品竟有先後不同之證詞，況且對於貨品之
      單價、總價均無法詳細敘述，更證述係從與被上訴人基於利害關係之上訴人處
      得知單價，故尚難遽此證人之證詞認定上訴人與被上訴人間就系爭貨品訂有買
      賣契約，至於上訴人聲請傳訊證人李文正仍為證明「系爭貨品是上訴人向他買
      的，據此應可證明不是兩造間的以貨易貨」（見本院九十二年四月二十二日言
      詞辯論筆錄），惟查證人即上訴人之配偶張秀琴業已到庭證述：「我先生（即
      上訴人）都是跟被上訴人啟慶實業股份有限公司交易，有時給現金，有時硫酸
      銅做好跟被上訴人要硫酸銅原料，這種方式有好幾次，都是賴進烈送過去的，
      硫酸銅如何抵價我不知情，跟李文正買的硫酸銅原料作成的硫酸銅原料作成的
      硫酸銅賣給被上訴人是一公斤十元：：這一筆是換貨，就是我們拿貨品跟被上
      訴人換貨，就是我人跟李文正買的硫酸銅原料作成硫酸去跟被上訴人換貨，所
      以給李文正現金：：」等語，因縱認系爭貨品確係向證人李文正所購買乙節為
      屬實，亦僅能證明上訴人曾向李文正購買貨品，仍不能作為上訴人與被上訴人
      間就系爭貨品有買賣之合致，是無再贅事調查傳訊之必要，附此說明。
    (三)又上訴人主張系爭貨品業已由被上訴人所收受，且兩造係約定以市價為單價云
      云，並提出送貨單為據，惟被上訴人對於有收受該批貨品固不爭執，但以並非
      基於買賣關係而收受等語置辯，然而該送貨單上並無任何有關系爭貨品單價之
      記載，另有關上訴人如何向被上訴人提貨、簽收、放行等作業方式，業據證人
      即上訴人曾委託前往運送貨品之溫駿軒、江振興（即貨運車行銪鎰貨運股份有
      限公司）到庭證述：「當承運人受託至啟慶實業股份有限公司承載貨物時，承
      運人必須於啟慶實業股份有限公司物品放行單承運人簽章欄位上簽收之後，則
      啟慶實業股份有限公司即可予以放行出廠，而當買受人親自至啟慶實業股份有
      限公司提貨時，則買人須另於啟慶實業股份有限公司送貨單客戶簽章欄位簽收
      ，以資證明貨物已由買受人（客戶）收受無誤」、「上訴人曾多次委託其運輸
      貨物，而上述八十八年四月十日及八十八年五月四日兩紙物品放行品上江振興
      是我公司的員工，是乙○○（上訴人）通知我要到啟慶公司載貨，物品放行單
      表示物品從啟慶公司拿出來的，上面有寫換貨，是啟慶那邊寫的：：首先至上
      訴人處提貨之後，將之運往啟慶實業股份有限公司換貨，然後載回交換之貨品
      至上訴人處，：：」等語（見本院九十一年六月十七日準備程序筆錄），綜合
      上開證人之證述可知，有關上訴人出具之送貨單上若在客戶簽章欄內簽名時，
      乃為表示簽名人業已收受單據上之物品，是上訴人固提出八十八年七月二十八
      日上訴人之送貨單上記載客戶名稱「李文正」，但該送貨單上客戶簽章欄亦載
      有「乙○○」之署名，揆諸前述證人之證述有關運送作業方式，尚難據此送貨
      單認定上訴人與被上訴人間有系爭貨品之買賣關係存在。
肆、綜上所述，本件上訴人主張就系爭貨品未能舉證證明與被上訴人間有買賣契約存
    在，從而，上訴人本於買賣契約之法律關係，請求被上訴人給付貨款四十二萬元
    及自支付命令送達翌日起至清償日止之法定遲延利息，為無理由，不應准許，原
    審據此為上訴人敗訴之判決，於法並無不合，上訴意旨指摘原判決不當，求予廢
    棄改判，為無理由，應予駁回。
伍、本件事證已臻明確，兩造其餘攻擊、防禦方法及舉證，於本件判決結果不生影響
    ，爰不一一論述，附此敘明。
陸、據上論結，本件上訴為無理由，依民事訴訟法第四百三十六條之一第三項、第四
    百四十九條第一項、第七十八條，判決如主文。
中      華      民      國    九十二    年      五      月      六      日
                                        民事第四庭審判長法  官 林勤綱
                                                        法  官 周玫芳
                                                        法  官 陳博文
右為正本係照原本作成
不得上訴
中      華      民      國    九十二    年      五      月      六      日
                                                        書記官 蔡嘉萍


司法院資訊處製作；財團法人民間司法改革基金會備份。
